臺灣高等法院高雄分院民事判決　　　　　 93年度上字第106號
上　訴　人　乙○○
訴訟代理人　丙○○
被上訴人　　智冠科技股份有限公司
法定代理人　甲○○
訴訟代理人　王炯棻律師
　　　　　　王錦堂律師
　　　　　　黃永隆律師
上列當事人間請求給付貨款事件，上訴人對於民國93年4 月30日
臺灣高雄地方法院92年度訴字第2938號第一審判決提起上訴，本
院於民國94年1 月25日言詞辯論終結，判決如下：
    主  文
上訴駁回。
第二審訴訟費用由上訴人負擔。
    事實及理由
一、被上訴人起訴主張：上訴人於民國90年11月22日起至91年3
    月7 日之期間，為獨資商號光統書局之負責人，光統書局於
    該段期間內陸續向伊訂購電子遊戲等產品，扣除已付金額外
    ，尚欠新台幣 (下同）451 萬6720元之貨款未付；又縱認上
    訴人事前對申辦為負責人並不知情，然其於知悉後並未為反
    對表示，顯已承認或應依表見代理之規定負責。爰依買賣之
    法律關係，提起本訴，並聲明求命上訴人給付上開金額及加
    計自91年9 月17日起算法定遲延利息之判決等語。並於本院
    聲明：(一)上訴駁回。(二)第二審訴訟費用由上訴人負擔。
二、上訴人則以：伊並未同意擔任光統書局之負責人，係伊兄陳
    冠伍擅持伊
    經營，更亦未向被上訴人進貨，自無給付貨款之義務等語，
    資為抗辯。經原審為其全部敗訴之判決後，提起上訴，並於
    本院聲明：(一)原判決廢棄。(二)被上訴人在第一審之訴駁回。
    (三)第一、二審訴訟費用由被上訴人負擔。
三、兩造爭執及不爭執部分：
　(一)不爭執部分：
　(1)上訴人於90年11月22日起至91年3 月7 日之期間，為獨資商
　　號光統書局之登記負責人，之後則登記陳冠伍為責責人，並
　  於91年6 月10日為歇業（註銷）登記，有原審及本院向屏東
    縣政府調取之登記及變更資料在可稽（見原審卷第99～100
    頁，本院卷第44～47，56～59頁）。
  (2)光統書局於上開上訴人為負責人之期間向被上訴人之進貨，
    經扣除已付部分，尚有451 萬6720元未付，有被上訴人提出
    之送貨單及對帳明細表在卷可憑（見原審第10～55，81頁，
    本院卷第33，92～94頁)。
  (二)爭執部分：
  (1)上訴人是否有同意為光統書局之負責人，而應就本件貨款負
    清償之責。
四、經查，經本院依聲請調取上訴人被訴詐欺之刑事案件查核結
    果，上訴人於該案中陳稱其於90年9 月間有把人頭借給其兄
    陳冠伍使用（見本院調取之原審91年自字第449 號卷第186
    頁，原審卷第114 頁），可見其就擔任光統書局負責人一節
    ，並非毫不知情，而證人陳冠伍於原審亦證稱因其當時在別
    家公司工作，該公司規定員工不能兼職，故向上訴人說要辦
    一些證件而由上訴人交付
    書局之負責人（見原審卷第104 頁），故被上訴人主張上訴
    人有同意為光統書局負責人，即堪採信。至陳冠伍雖同時證
    稱上訴人事前不知情，係於登記完畢一個月之後，才讓上訴
    人知道等語（見原審卷第105 頁），上訴人亦陳稱陳冠伍有
    說辦一些證件而將其
    書局負責人，後來在91年2 、3 月間陳冠伍調錢時才告知用
    其名義申辦為負責人等語（見原審卷第106 頁），然
    件為表彰身分、判斷人別之重要依據，就我國一般社會常情
    而言，亦常於申辦相關事項時據為必要查核之文件，上訴人
    於當時為就讀中山大學碩士班之研究生，已具有相當之知識
    經驗足以判斷借用
    責任，縱親為兄弟，亦不致僅由陳冠伍告知欲辦理一些證件
    即取走
    知情而係事後始知悉等語，即與社會常情及經驗法則不符，
    尚難採信；而陳冠伍所為附和上訴人說詞之上開證言，亦因
    其為上訴人之兄，且主要係因其欲頂讓經營書局致有本件糾
    紛，而其在相關民、刑事訴訟中除為自己辯明無詐欺之意圖
    及願承擔全部責任外，亦一再為減低上訴人參與程度之說詞
    而為有利上訴人之陳述，則其所為證言之證據力自較薄弱，
    經與上開事證相互斟酌研析，本院仍難為上訴人有利之認定
    。
五、按自然人獨資或合夥設立商號藉以從事商業活動達成其經濟
    目的，為我國社會上普遍之現象，而一般人對獨資商號之認
    知，亦經由其表彰為負責人之登記以資判別，故在獨資商號
    經登記為負責人者，既已使一般與之交易之相對人認知為交
    易之對造，自應就此交易所生之權利義務負其責任，始足保
    障交易之安全，此從商業登記法第5 條規定商號應經登記始
    得營業，第18條規定登記事項應為公告及第19條規定未經登
    記事項不得對抗善意第三人，即可明暸，則在經登記之獨資
    商號自應由其登記之負責人就交易之效果負其責任，否則，
    如認獨資商號得藉由其內部約定而主張應由非登記負責人之
    人負責（所謂實際負責人），勢將影響交易之安全，並混淆
    法律規範之目的，自難採取。本件上訴人既同意登記為光統
    書局之負責人，縱光統書局之一般訂貨或經營業務係由陳冠
    伍為處理，仍應認其對陳冠伍所為之業務行為有所授權，且
    獨資經營之商號，與其經營主體之負責人人格有不可分離之
    關係，並應就商號交易負責，業如前述，故陳冠伍以光統書
    局名義與被上訴人所為買賣契約效力，即應存於兩造之間，
    上訴人自應就此期間所發生之貨款債務負清償之責，且此項
    債務除有經被上訴人同意免除或由陳冠伍承擔外，並不因光
    統書局之負責人嗣後於91年3 月7 日變更為陳冠伍而有影響
    , 則被上訴人本於買賣關係請求上訴人給付所欠之四百五十
    一萬六千七百二十元貨款，即屬正當，應予准許。又兩造約
    定之付款方式，依商品經銷契約書第三條約定，係當月之訂
    貨於當月結算後於次月底支付，而本件最後一次送貨係91年
    2 月27日，有該契約及送貨單在可稽 (見原審卷第76、55頁
　　），則上訴人應清償之期限應為91年3 月31日，並於翌日起
  　即負遲延責任，故被上訴人請求自91年9 月17日起，按法定
    遲延利率即年息百之五計算遲延利息，亦屬有據。原審據此
    命上訴人給付上開本息，並依聲請酌定相當之擔保金額而分
    別為假執行及免為假執行之宣告，即無違誤。上訴意旨指摘
    原判決不當，求予廢棄改判，為無理由，應予駁回。
六、至陳冠伍雖經刑事判決定就本件買賣有詐欺情事而應負刑責
    ，而上訴人則獲判無罪，然陳冠伍以光統書局名義向被上訴
    人所為之詐欺行為，對被上訴人雖負有侵權行為之損害賠償
    責任，但此項責任並不影響被上訴人本於買賣契約得向上訴
    人請求給付之權利（二者並不衝突），亦即被上訴人就本件
    事實本即得選擇依買賣契約對上訴人為請求，或依侵權行為
    之規定對陳冠伍為請求，併予說明。
七、據上論結：本件上訴為無理由，依民事訴訟法第449 條第1
    項、第78條，判決如主文。
中　　華　　民　　國　　94　　年　　2 　　月　　4   　日
                       民事第一庭
                           審判長法官  黃金石
                           法      官  林健彥
                           法      官  林紀元
以上正本證明與原本無異。
如對本判決上訴，須於判決送達後20日內向本院提出上訴狀，其
未表明上訴理由者，應於上訴後20日內向本院提出上訴理由書（
均須按他造當事人之人數附繕本）。上訴時應提出委任律師或具
有律師資格之人之委任狀，並依附註條文規定辦理。
                            書  記  官  林明威
中　　華　　民　　國　　94　　年　　2 　　月　　4   　日
附註：
民事訴訟法第466 條之1 ：對於第二審判決上訴，上訴人應委任
律師為訴訟代理人，但上訴人或其法定代理人具有律師資格者，
不在此限。
上訴人之配偶、三親等內之血親、二親等內之姻親，或上訴人為
法人、中央或地方機關時，其所屬專任人員具有律師資格並經法
院認適當者，亦得為第三審訴訟代理人。
第1 項但書及第2 項情形，應於提起上訴或委任時釋明之
